【裁判字號】    97,訴,1136
【裁判日期】    980123
【裁判案由】    侵權行為損害賠償
【裁判全文】
臺灣士林地方法院民事判決              97年度訴字第1136號
原      告  乙○○
                        3樓
訴訟代理人  丁○○
訴訟代理人  丙○○
被      告  甲○○
                        5弄1.
                      （現於臺灣新竹監獄服刑）
上列當事人間刑事附帶民事訴訟請求損害賠償事件，經本院刑事
庭裁定移送審理（96年度交附民字第217 號），並經原告為聲明
之擴張，本院於民國98年1 月9 日言詞辯論終結，判決如下：
    主  文
被告應給付原告新臺幣壹佰拾貳萬仟玖佰伍拾元，及自民
國九十七年十二月二日起至清償日止，按週年利率百分之五計算
之利息。
原告其餘之訴駁回。
訴訟費用由被告負擔二分之一，餘由原告負擔。
本判決原告勝訴部分於原告以新臺幣肆拾肆萬元為被告供擔保後
，得假執行。
原告其餘假執行之聲請駁回。
    事實及理由
甲、程序方面：
    本件原告原起訴請求被告應給付新臺幣（下同）100 萬元及
    自起訴狀繕本送達翌日起算法定遲延利息，嗣於民國97年12
    月9 日，變更請求金額為220 萬6,753 元及自翌日即97年12
    月2 日起算之法定遲延利息，核屬擴張應受判決事項之聲明
    ，依民事訴訟法第255 條第1 項第3 款規定，應予准許。
乙、實體方面：
一、原告主張：被告於95年7 月8 日上午6 時30分許，駕駛動力
    機械吊車，沿臺北市○○區○○路北往南方向行駛，至向陽
    路與忠孝東路6 段交岔路口時，遇紅燈而停等。嗣綠燈亮時
    ，原欲右轉往忠孝東路6 段，竟疏未注意，於右轉之際，所
    駕吊車車頭撞及原告所騎乘、因紅燈在該路口機車待轉區停
    等之車牌BJI —651 號機車左手把，致原告人車倒地，受有
    頸椎外傷併第五、六及六、七節頸椎椎間盤突出併神經病變
    、左腳踝鈍挫傷等傷害，機車並因而受損。事發年餘，原告
    病情仍無明顯起色，且因頸椎及神經嚴重受損之結果，導致
    四肢感應麻痺遲鈍，全身無力酸麻感，無法使力提物，甚且
    連起身、走路、抬腳、舉手等之簡單動作均無法自行為之，
    其身體神經系統所受損傷，已造成四肢神經組織難以治癒之
    終身損害。原告因上開車禍事件，支出醫療費用1 萬4,503
    元、機車修理費用6,250 元。復因事故發生後傷勢嚴重，原
    告之子乃辭職照護原告，自車禍發生日起至97年10月27日止
    共計843 日期間，以每日2,000 元之看護費用標準計算，原
    告受有相當於看護費用之損失168 萬6,000 元。又原告長期
    治療迄未復元，造成生活上之不便，身心備受煎熬折磨，且
    身體會因嚴重之神經抽痛而無法入眠，須長期仰賴止痛劑、
    安眠藥，受有相當之精神上損害。為此本於民法侵權行為法
    律關係，依民法第184 條第1 項前段、第195 條第1 項規定
    ，訴請被告賠償上開財產上之損害合計170 萬6,753 元，另
    請求被告賠償精神慰撫金50萬元。並聲明：(一)被告應給付原
    告220 萬6,753 元，及自97年12月2 日起至清償日止，按年
    息5%計算之利息。(二)願供擔保請准宣告假執行。
二、被告則以：伊有誠意要和解，就醫療費用1 萬4,503 元、機
    車修理費用6,250 元不爭執，惟看護費用、慰撫金部份過高
    ，以伊之家庭經濟狀況實無力負擔等語為辯。並聲明：求為
    判決駁回原告之訴。
三、兩造不爭執之事實（本院卷第127 、128 頁本院98年1 月9
    日言詞辯論筆錄）：
  (一)被告未領有駕駛執照，卻仍以駕駛動力機械吊車為業。其於
    95年7 月8 日6 時30分許，駕駛動力機械吊車，沿臺北市○
    ○區○○路由北往南方向行駛，行經該路段與忠孝東路6 段
    交岔路口時，因遇紅燈而停等，嗣右轉綠燈亮時，其欲右轉
    至忠孝東路6 段時，本應注意汽車行駛時，應注意車前狀況
    ，並隨時採取必要之安全措施，且當時天氣晴、日間有自然
    光線、路面無缺陷、無障礙物、視距良好，依當時情形，並
    無不能注意之情事，竟貿然前行右轉，於右轉時其駕駛之吊
    車車頭撞擊原告所騎乘因紅燈在該路口機車待轉區停等之車
    號BJI-651 號機車左手把，致原告人車倒地，並受有頸椎外
    傷併第5、6及6、7節頸椎椎間盤突出併神經病變、左腳踝頓
    挫傷等傷害，雖幾經治療、復健，其頸椎管仍狹窄、第5、6
    頸椎間盤仍突出，且橈神經、正中神經仍有壓迫性病變，並
    有慢性去神經變化等傷害，機車亦受有損害。
  (二)原告於受傷後，至97年10月27日止，支出醫療費用1 萬4,50
    3 元，均為原告受傷後醫療必要支出。
  (三)原告因前開車禍機車受有損害，支出如本院卷第116 頁等項
    目之修理費6,250 元，均為回復原狀之必要費用。
  (四)被告於車禍後，已就本件損害給付原告1 萬4,000 元。
四、本件經本院依民事訴訟法第271 條之1 準用同法第270 條之
    1 第1 項第3 款規定，整理並協議簡化爭點如下（本院卷第
    127 、128 頁本院98年1 月9 日言詞辯論筆錄）
  (一)原告看護費之請求168 萬6,000 元是否均為合理必要？
  (二)原告慰撫金之請求50萬元是否過高？
五、原告主張被告未領有駕駛執照，卻仍以駕駛動力機械吊車為
    業。其於95年7 月8 日上午6 時30分許，駕駛動力機械吊車
    ，沿臺北市○○區○○路由北往南方向行駛，行經該路段與
    忠孝東路6 段交岔路口時，因遇紅燈而停等，嗣右轉綠燈亮
    時，其欲右轉至忠孝東路6 段時，因疏未注意，貿然前行右
    轉，於右轉時其駕駛之吊車車頭撞擊原告所騎乘因紅燈在該
    路口機車待轉區停等之車號BJI-651 號機車左手把，致原告
    人車倒地，並受有頸椎外傷併第5 、6 及6 、7 節頸椎椎間
    盤突出併神經病變、左腳踝頓挫傷等傷害，雖幾經治療、復
    健，其頸椎管仍狹窄、第5 、6 頸椎間盤仍突出，且橈神經
    、正中神經仍有壓迫性病變，並有慢性去神經變化等傷害，
    機車亦受有損害等事實，業據提出警製道路交通事故現場圖
    、臺北市政府警察局交通警察大隊交通事故初步分析研判表
    、道路交通事故照片、國防醫學院三軍總醫院（以下簡稱：
    三總醫院）附設民眾診療服務處診斷證明書、吳復健科診斷
    證明書（均影本）為證，並經本院調取本院96年度交易字第
    667 號刑事案卷核閱屬實，且為被告所不爭執，自堪信為真
    實。
六、按因故意、過失不法侵害他人之權利者，負損害賠償責任，
    民法第184 條第1 項前段定有明文。又不法侵害他人之身體
    或健康者，對於被害人因此喪失或減少勞動能力或增加生活
    上之需要時，應負損害賠償責任；不法侵害他人之身體者，
    被害人雖非財產上之損害，亦得請求賠償相當之金額；負損
    害賠償責任者，除法律另有規定或契約另有訂定外，應回復
    他方損害發生前之原狀；不能回復原狀或回復顯有重大困難
    者，應以金錢賠償其損害，民法第193 條第1 項、第195 條
    第1 項前段、第213 條第1 項、第215 條亦分別定有明文。
    被告過失不法行為既堪認定，且原告於前開車禍中受有傷害
    、機車毀損，被告過失與原告之損害間自有相當因果關係，
    自應依前開規定負損害賠償責任。茲就原告請求之項目、金
    額應否准許分述如下：
  (一)原告主張因前開車禍受傷、機車毀損，支出醫療費用額1 萬
    4,503 元、機車修理費6,250 元，業據提出醫療費用單據（
    本院卷第103-115 頁）、機車修理估價單（本院卷第116 頁
    ）為憑，被告對前開損害數額係本件車禍事故之損害及必要
    支出均不爭執，依前揭法條規定，自應就前開數額合計2 萬
    753元負損害賠償之責。
  (二)至原告另主張：
  1.相當於看護費之損失168 萬6,000 元部分：
  (1)按親屬間之看護，縱因出於親情而未支付該費用，然其所付
    出之勞力，顯非不能以金錢為評價，此種基於身份關係之恩
    惠，自不能加惠於加害人，而應比照一般看護情形，認被害
    人受有相當看護費之損害，命加害人賠償，始符民法193 條
    第1 項所定「增加生活上需要」之意旨（最高法院89年臺上
    字第1749號、94年臺上字第1543號裁判意旨參照）。原告主
    張車禍受傷後，由其子丁○○負責照料，如屬確有必要，依
    上開說明，自非不得請求被告賠償。
  (2)95年7月8日至95年7月14日住院期間7日
    原告於95年7 月8 日車禍後，旋即送三總醫院急診，依該院
    97 年10 月7 日院三醫勤字第0970015412號復函謂：原告入
    院時四肢肌力3 分，磁振造影顯示有第5 、6 及第6 、7 頸
    椎椎間盤突出併脊髓壓迫，且第5 、6 頸椎脊髓併有缺血病
    變情形。經藥物治療後肌力回復至4 分，病人及家屬亦暫不
    考慮手術治療，於同年月15日出院，合計住院天數7 天（本
    院卷第33頁），是依原告當時傷勢初發之病況及離家住院情
    形，應認確有聘僱24小時看護之必要。
  (3)95年7月15日至97年10月27日期間836日
    至原告出院後，依原告所提國立臺灣大學醫學院附設醫院97
    年10月27日出具之診字第97998511號診斷證明書所載，診斷
    病名為「1.頸脊髓受傷，腰薦椎退化，神經痛。2.中樞神經
    系統遺存障礙。」另「醫師囑言」欄記載：「病人因上述疾
    病造成肢體力量下降，下半身神經痛，活動能力下降，造成
    終身無法從事任何工作，至今仍需助行器及輪椅助行，日常
    生活需他人照顧」（本院卷第117 頁）。本院考量原告於出
    院後雖仍需他人照顧日常生活，惟既已出院返家，並得藉由
    助行器及輪椅助行，除日間較大量之活動仍需看護全程協助
    外，夜間睡眠外時間所剩無幾，且無住院期間之醫療作為，
    家人在旁予以一般之關照應足應付，故以12小時之半日看護
    即為已足，尚無聘僱全日看護之必要。
  (4)本院斟酌相關看護中心價目資料，認全日24小時看護費用以
    每日2,000 元，半日12小時看護費用以每日1,200 元為合理
    （見卷附看護中心價目資料），是原告所得請求相當於看護
    費用之損害賠償，應以101 萬7,200 元為當（計算式：2000
    ×7+1200×836=0000000） 。
  2.慰撫金50 萬元部分：
    爰審酌原告因本件車禍，長期赴醫院就診，並因而肢體力量
    下降，下半身神經痛，不良於行，堪信本件車禍所受傷害，
    確已導致原告精神、肉體上相當之苦楚。另斟酌原告係36年
    8 月20日出生，車禍時年近60歲，現住所為自有房屋；被告
    係30餘歲青壯之齡，96年所得為30萬元，此外並無恆產（見
    本院卷第15-18 頁兩造財產所得明細），目前因本件車禍判
    刑在監，尚有2 稚齡幼子待扶養（本院卷第91頁），經濟狀
    況非佳等各情，認原告之慰撫金請求，以30萬元為適當。
七、綜上，原告所得請求之財產上及非財產上損害賠償金額合計
    應為132 萬7,953 元（計算式：20753+0000000+300000= 00
    00000） ，扣除被告已給付之1 萬4,000 元，餘額應為132
    萬3,953 元。
八、末按給付無確定期限者，債務人於債權人得請求給付時，經
    其催告而未為給付，自受催告時起，負遲延責任。其經債權
    人起訴而送達訴狀，或依督促程序送達支付命令，或為其他
    相類之行為者，與催告有同一之效力；遲延之債務，以支付
    金錢為標的者，債權人得請求依法定利率計算之遲延利息，
    民法第229 條第2 項、第233 條第1 項前段分別定有明文。
    又應付利息之債務，其利率未經約定，亦無法律可據者，週
    年利率為百分之五，亦為同法第203 條所明定。從而，原告
    就上揭所得請求之金額，併請求自97年12月1 日擴張聲明翌
    日（即97年12月2 日）起，至清償日止，按週年利率百分之
    五計算之利息，亦屬有據。
九、從而，原告本於侵權行為法律關係，訴請被告給付220 萬6,
    753 元及法定遲延利息，於132 萬3,953 元及自97年12月2
    日起算之法定遲延利息部分，為有理由，為有理由，應予准
    許。逾此所為請求，即為無理由，應予駁回。
十、原告陳明願供擔保，聲請宣告假執行，經核其勝訴部份，合
    於法律規定，爰酌定相當之擔保金額宣告之；其餘假執行之
    聲請，因該部份訴之駁回而失所依據，應予駁回。
十一、本件事證已臻明確，其餘兩造主張、陳述暨所提之證據，
      經審酌均與本院前揭判斷不生影響，爰不一一詳予論述，
      附此敘明。
十二、據上論結，原告之訴為一部有理由，一部無理由，依民事
      訴訟法第79條、第390 條第2 項，判決如主文。
中    華    民    國    98    年    1     月    23    日
                  民事第二庭  法  官  王本源
以上正本證明與原本無異。
如對本判決上訴，應於判決送達後20日內向本院提出上訴狀。
中    華    民    國    98    年    2     月    3     日
                              書記官  陳淑女


司法院資訊處製作；財團法人民間司法改革基金會備份。
